臺灣高雄地方法院刑事判決　　　　　 100年度審易字第1348號
公　訴　人　臺灣高雄地方法院檢察署檢察官
被　　　告　彭萍
上列被告因詐欺案件，經檢察官提起公訴（100 年度偵字第8899
號）及移送併辦（100 年度偵字第15523 號），本院合議庭裁定
由受命法官獨任進行簡式審判程序，判決如下：
    主  文
彭萍幫助犯詐欺取財罪，處有期徒刑月，如易科罰金，以新臺
幣壹仟元折算壹日。
    事實及理由
一、犯罪事實：
    彭萍明知社會上層出不窮之詐騙集團或不法份子，或為掩飾
    不法行徑，或為隱匿不法所得，或為逃避追查，多利用他人
    之金融帳戶進行存、提款與轉帳，客觀上可預見取得他人帳
    戶使用之行徑，常與財產犯罪有密切關聯，竟以縱他人持其
    申設之帳戶做為詐騙工具，亦不違反本意之幫助詐欺取財不
    確定故意，於民國99年10月25日（經公訴人當庭更正），在
    台北富邦商業銀行（下稱台北富邦銀行）鼓山分行前，將其
    甫於當天在該行申設之帳號000-000000000000號帳戶存摺、
    提款卡（含密碼），以新臺幣（下同）3,000 元之代價，提
    供予某姓名年籍不詳之詐騙集團成員使用。而該詐騙集團成
    員取得上開台北富邦銀行鼓山分行帳戶後，即基於意圖為自
    己不法所有之犯意聯絡，分別為下列詐欺取財犯行：
(一)、於99年10月25日17時54分，以電話聯絡謝卉榆，向其佯稱：
    其電視購物之收貨單簽收錯誤，將導致分期重複扣款，須操
    作提款機重新設定，才可取消等訛詞，致謝卉榆陷於錯誤，
    而依詐騙集團指示，於同日18時50分，以其帳戶提款卡操作
    自動櫃員機，致其帳戶內遭轉帳29,984元至上開台北富邦銀
    行鼓山分行帳戶內。
(二)、於99年10月25日19時20分許前之某時，撥打電話予何懿廷，
    假冒為「森森購物」人員，並謊稱購物付款方式有誤，須以
    提款機查詢，致何懿廷信以為真，遂於同日19時20分許，持
    提款卡至高雄縣仁武鄉仁武村（現改制為高雄市○○區○○
    里○○○路6 號兆豐國際商業銀行（下稱兆豐銀行）之提款
    機，依對方之指示操作後，接續匯款16,456元、7,369 元（
    合計23,825元），至上開台北富邦銀行鼓山分行帳戶內。嗣
    後何懿廷、謝卉榆察覺有異，方知受騙，經報警處理，始查
    獲上情。
二、程序部分：
    本件被告彭萍所犯係死刑、無期徒刑、最輕本刑為3 年以上
    有期徒刑以外之罪，其於準備程序中就被訴事實為有罪之陳
    述，經法官告知簡式審判程序之旨，並聽取公訴人、被告之
    意見後，本院合議庭認為適宜而裁定由受命法官獨任進行簡
    式審判程序，先予敘明。
三、證據部分：
(一)、被害人何懿廷、謝卉榆於警詢之證述（見警1 卷第6 至7 頁
    、警2 卷第5 至9 頁）
(二)、被告所申設之台北富邦銀行鼓山分行帳號000-000000000000
    號帳戶之開戶資料影本、交易明細各1 份（見警1 卷第11至
    15頁、警2 卷第27至第31頁）。
(三)、兆豐銀行自動櫃員機交易明細表影本2 份、國泰世華銀行自
    動櫃員機交易明細表（警1  卷第19頁、警2  卷第16至第17
    頁）
(四)、被告於本院審理時之自白。
四、論罪科刑：
(一)、按刑法上之幫助犯，係指以幫助之意思，對於正犯之犯罪行
    為予以助力，而未參與實施犯罪之行為者而言，最高法院19
    年上字第1984號、49年臺上字第77號判例意旨可資參照，亦
    即行為人如未參與實施犯罪構成要件之行為，且係出於幫助
    之意思提供助力，即屬幫助犯，而非共同正犯。查本件被告
    提供其所有之台北富邦銀行鼓山分行帳戶存摺影本、提款卡
    及密碼與他人使用，使詐騙集團作為實施詐欺取財之犯罪工
    具，其單純提供帳戶供人使用之行為，並不等同於向被害人
    施加詐術之行為，且亦無證據證明被告有參與詐欺取財犯行
    之構成要件行為，是被告提供帳戶供人使用之行為，係對於
    該詐欺集團遂行詐欺取財犯行，資以助力。是核被告所為，
    係犯刑法第30條第1 項、第339 條第1 項之幫助詐欺取財罪
    。又按數行為於同時同地或在密切接近之時地實施，侵害同
    一法益，各行為間之獨立性均極為薄弱，依社會一般觀念，
    在時空差距上，難以強行分開；在刑法評價上，以視為數個
    舉動之接續施行，合為包括之一行為予以評價，較為合理；
    從而，本件被害人何懿廷雖於客觀上有2 次匯款至詐欺集團
    成員所指示帳戶之行為，然均係本件詐欺取財正犯即詐欺集
    團之成員，於密接時、地，對於同一被害人所為之侵害，亦
    係基於同一機會、方法，本於單一決意陸續完成，應視為數
    個舉動之接續施行，為接續犯，僅以一罪論。被告以一交付
    帳戶之幫助行為，幫助詐欺集團詐得被害人謝卉榆、何懿廷
    2 人之財物，係一行為而觸犯二個幫助詐欺取財罪名，為同
    種想像競合犯，應依刑法第55條規定，從一重處斷。另因移
    送併案部分與前揭起訴經論罪之犯罪事實具有想像競合犯之
    一罪關係，已如前述，即為起訴效力之所及，本院自得併予
    審究。再者，被告並未實際參與詐欺犯行，為幫助犯，所犯
    情節較正犯輕微，爰依刑法第30條第2 項規定，按正犯之刑
    減輕之。
(二)、爰審酌被告本身雖未實際參與詐欺取財犯行，但其提供帳戶
    供不法犯罪集團使用，不僅造成執法機關不易查緝犯罪行為
    人，嚴重危害社會治安，助長社會犯罪風氣，更造成被害人
    求償上之困難，誠屬不該，惟念其於本院審理時已坦認犯行
    ，犯後態度尚可，並慮及被害人所受損害金額等一切情狀，
    量處如主文所示之刑，復斟酌被告之生活狀況及智識程度等
    情狀，諭知易科罰金以1 千元折算1 日。
(三)、至被告所交付之帳戶之存摺、提款卡及密碼等物，雖係供犯
    罪所用之物，然既已交付予某姓名年籍不詳所屬詐騙集團使
    用，顯已移轉其所有權予該集團，而非被告所有，且均非違
    禁物，亦無證據足資證明係屬應沒收之物，又因幫助犯不適
    用責任共同之原則，對正犯所有供犯罪所用或因犯罪所得之
    物，勿庸併為沒收之宣告（最高法院88年度臺上字第6234號
    判決參照），是爰不另為沒收之宣告，附此敘明。
據上論斷，應依刑事訴訟法第273  條之1 第1 項、第299 條第1
項前段、第310 條之2 、第454 條，刑法第30條第1 項前段、第
2 項、第339 條第1 項、第55條、第41條第1 項前段，刑法施行
法第1 條之1 ，判決如主文。
本案經檢察官劉慕珊到庭執行職務。
中    華    民    國   100    年    10    月    21    日
                  刑事第十庭  法  官  林書慧
以上正本證明與原本無異。
如不服本判決應於收受判決後10日內向本院提出上訴書狀，並應
敘述具體理由。其未敘述上訴理由者，應於上訴期間屆滿後20日
內向本院補提理由書（均須按他造當事人之人數附繕本），切勿
逕送上級法院。
中    華    民    國  100     年    10    月    21    日
                              書記官  李承悌
附錄本件論罪科刑法條：
《中華民國刑法第30條》
幫助他人實行犯罪行為者，為幫助犯。雖他人不知幫助之情者，
亦同。
幫助犯之處罰，得按正犯之刑減輕之。
《中華民國刑法第339 條》
意圖為自己或第三人不法之所有，以詐術使人將本人或第三人之
物交付者，處 5 年以下有期徒刑、拘役或科或併科 1 千元以下
罰金。
以前項方法得財產上不法之利益或使第三人得之者，亦同。
前二項之未遂犯罰之。
《刑法施行法第1 條之1 》
中華民國九十四年一月七日刑法修正施行後，刑法分則編所定罰
金之貨幣單位為新臺幣。
九十四年一月七日刑法修正時，刑法分則編未修正之條文定有罰
金者，自九十四年一月七日刑法修正施行後，就其所定數額提高
為三十倍。但七十二年六月二十六日至九十四年一月七日新增或
修正之條文，就其所定數額提高為三倍。